臺灣花蓮地方法院刑事判決
111年度原訴字第112號
公  訴  人  臺灣花蓮地方檢察署檢察官
被      告  田謦暘



選任辯護人  湯文章律師（法律扶助）                    
上列被告因違反毒品危害防制條例案件，經檢察官提起公訴（11
1年度偵字第4913、4945、6176號），本院判決如下：
    主  文
田謦暘犯販賣第三級毒品而混合二種以上之毒品罪，共六罪，各
處如附表編號1至6主文欄所示之刑及沒收。所處之刑，應執行有
期徒刑四年。
    犯罪事實
一、田謦暘知悉4-甲基甲基卡西酮及甲基-N,N-二甲基卡西酮為
    為毒品危害防制條例第2條第2項第3款規定列管之第三級毒
    品；硝西泮（耐妥眠）為毒品危害防制條例第2條第2項第4
    款規定列管之第四級毒品，且預見毒品咖啡包係他人任意添
    加種類、數量不詳之毒品混合而成，縱其內可能含有二種以
    上之毒品，仍不違背其本意，竟基於販賣第三級毒品而混合
    二種以上之毒品以營利之犯意，持業經臺灣宜蘭地方法院11
    0年度軍訴字第1號案件（下稱另案）扣押並宣告沒收之IPho
    ne行動電話1支（含門號0000000000號SIM卡1張）作為聯絡
    工具，分別於附表所示之時間、地點，以附表所示之交易方
    式、數量及價格，販賣混合含有第三級毒品4-甲基甲基卡西
    酮及甲基-N,N-二甲基卡西酮、硝西泮之第三、四級毒品成
    分咖啡包予石志豪、林依婷及李松茂。嗣田謦暘因另案販賣
    第三級毒品而混合二種以上之毒品未遂案件，經警扣得其本
    案交易所用之手機，始循線查悉上情。
二、案經花蓮縣警察局移送臺灣花蓮地方檢察署檢察官偵查後起
    訴。
    理  由
一、證據能力
　㈠本判決所援引被告以外之人於審判外之陳述部分，因檢察官
    、被告田謦暘及其辯護人均同意證據能力（見本院卷第93頁
    ），本院審酌該等供述證據作成之情形，並無違法取證或其
    他瑕疵，認為以之作為證據適當，爰依刑事訴訟法第159條
    之5第1項規定，均認有證據能力。
　㈡其餘資以認定本案犯罪事實之非供述證據（詳後述），與本
    案待證事實間均具有關連性，且無證據證明係公務員違背法
    定程序所取得，是依刑事訴訟法第158條之4之反面解釋，自
    有證據能力。
二、認定犯罪事實所憑之證據及其認定之理由
　㈠上開犯罪事實，迭據被告於警詢、偵訊及本院調查、準備、
    審理程序中均自白販賣第三級毒品而混合二種以上毒品之咖
    啡包予證人石志豪、林依婷及李松茂等事實不諱(見警一卷
    第27至40頁，偵二卷第9至16頁，本院卷第27、89、140頁
　　頁)，核與上開購毒者於警詢、偵訊中之證述相符（見警一
    卷第82至83、45至58、107至111、147至153頁，偵一卷第11
    9至124、183至193、313至316頁），並有被告與石志豪、林
    依婷、李松茂間對話紀錄之翻拍照片、林依婷及李松茂之通
    訊軟體個人頁面翻拍照片、搜索扣押筆錄、扣押物品目錄表
    、扣押物品清單（見警一卷第63至77、133至138、165至173
    、139至143、174、209至211頁，本院卷第61頁，偵一卷第1
    27至131頁）可資佐證。
　㈡又被告坦認如附表編號1至4所示販賣之毒品咖啡包與另案扣
    得之毒品咖啡包，種類同一（見本院卷第27、91頁），而另
    案扣得之毒品咖啡包33包，經送內政部警政署刑事警察局以
    氣相層析/質譜分析法、核磁共振分析法鑑定結果，檢出第
    三級毒品4-甲基甲基卡西酮及甲基-N,N-二甲基卡西酮及第
    四級毒品硝西泮等成分（4-甲基甲基卡西酮驗前總純質淨重
    約5.73公克，純度約3％；詳如附表二編號2「備註」欄所示
    ），有內政部警政署刑事警察局110年5月3日刑鑑字第11000
    35951號鑑定書在卷可憑（見警一卷第273至274頁），足認
    被告販賣予之證人石志豪、林依婷之毒品咖啡包確含第三級
    毒品4-甲基甲基卡西酮及甲基-N,N-二甲基卡西酮及第四級
    毒品硝西泮等成分無訛。再被告販賣予證人李松茂之毒品咖
    啡包雖未據扣案，然其內亦含有混合第三、四級毒品成分等
    情，業經被告坦認在卷（見本院卷第27、91、140頁），是
    亦堪認被告販賣予證人李松茂之毒品咖啡包內含有混合第三
    、四級毒品成分明確。
　㈢被告有販賣混合兩種以上毒品之不確定故意
　　現今毒品查緝實務，因混合毒品之型態日益繁多，常見將各
    種毒品混入其他物質偽裝，例如以咖啡包、糖果包、果汁包
    等型態，包裝混合而成新興毒品，並流竄、濫用，此已經廣
    為新聞媒體報導，為加強遏止混合毒品之擴散，毒品危害防
    制條例第9條第3項之罪，著重在規定行為人所販賣之毒品種
    類是否為混合型毒品。查被告行為時已成年，有被告之個人
    戶籍資料（完整姓名）查詢結果1紙可稽（見本院卷第13頁
    ），且佐以被告自陳之學歷、工作經驗等情（見本院卷第14
    9頁），可知被告為具有一定智識程度、社會經驗者，對前
    開社會情況當有知悉，況本案據被告供稱：本案毒品咖啡包
    都是跟別人買的，我於如附表所示之各次販賣行為都有獲利
    ，我知道現行販賣之咖啡包內容都是販賣者自行混合各種毒
    品所調製，但混合哪幾種我不清楚等語（見本院卷第147頁
    ），可知被告已預見其所販賣之咖啡包內含有多種毒品成分
    ，且向上游拿取本案毒品咖啡包後，未以任何方式確認毒品
    咖啡包內之毒品種類，即販賣予石志豪等人，其主觀上顯具
    有不論毒品咖啡包內之毒品種類、數量為何，只要能賣出進
    而獲取利益，均不違背其本意之想法存在，而具有販賣之毒
    品咖啡包內混合有二種以上第三、四級毒品之不確定故意甚
    明。
　㈣被告為本案毒品咖啡包交易，主觀上具有營利意圖
　  販賣毒品之販賣行為，只須行為人主觀上有營利意圖，且客
    觀上有販入或賣出毒品行為，即足構成，至於實際上是否已
    經獲利，則非所問。又毒品咖啡包本無一定之公定價格，各
    次買賣之價格，或隨供需雙方之資力、關係之深淺、需求之
    數量、貨源之充裕與否、販賣者對於資金之需求程度以及政
    府查緝之態度，而為機動性之調整，是其價格標準，自非一
    成不變，且販賣者從各種「價差」或「量差」或「純度」謀
    取利潤方式，亦有差異，然其所圖利益之非法販賣行為目的
    ，則無二致。而一般民眾普遍認知毒品非法交易，向為政府
    查禁重罰，衡諸常情，倘非有利可圖，絕無平白甘冒被查獲
    重罰風險之理，從而，舉凡行為人有償交易，除足反證其確
    另基於某種非圖利本意之關係外，通常尚難因無法查悉其買
    進、賣出之差價，而推諉無營利之意思，或阻卻販賣犯行之
    追訴。是其販入之價格必較其出售之價格為低，而有從中賺
    取買賣價差或量差牟利之意圖及事實，應屬合理認定。查被
    告既為具有相當智識程度、社會經驗之成年人，已如前述，
    對於毒品咖啡包交易為檢警機關嚴予取締之犯罪，當知之甚
    稔，倘無利可圖，自無甘冒遭查獲極大風險之理，且依證人
    石志豪、林依婷、李松茂之證述（見警卷第83、108、149頁
    ），可見其等與被告間僅有僅有毒品往來，並無特殊交情，
    若非有利可圖，衡情被告應不至於甘冒遭查緝法辦而犯重罪
    之風險，而以平價或低於販入價格販賣毒品之理，況被告於
    本院審理中供稱：本案販賣之毒品咖啡包都是跟別人買的，
    自己去高雄買一包200，跟陳政傑拿的是一包300，所以本案
    各次販賣行為都有獲利等語（見本院卷第147頁），益徵被
    告就本案毒品交易，主觀上均有營利意圖甚明。
　㈤綜上所述，本案事證明確，被告上開犯行洵堪認定，應依法
    論科。
三、論罪
　㈠查被告所販賣之毒品咖啡包含有第三級毒品4-甲基甲基卡西
    酮、甲基-N,N-二甲基卡西酮及第四級毒品硝西泮成分，有
    前引之鑑定書可憑，而該等成分業經摻雜、調合而置於同一
    包裝內，並作為沖泡飲品販售，當屬混合二種以上之毒品，
    應依毒品危害防制條例第9條第3項規定，適用其中最高級別
    即販賣第三級毒品罪之法定刑，並加重其刑至二分之一。核
    被告就附表編號1至6所為，均係犯毒品危害防制條例第9條
    第3項、第4條第3項之販賣第三級毒品而混合二種以上之毒
    品罪。
　㈡被告意圖販賣而持有含第三級毒品4-甲基甲基卡西酮及甲基-
    N,N-二甲基卡西酮及第四級毒品硝西泮成分毒品咖啡包之低
    度行為，均各為販賣之高度行為所吸收，均不另論罪。
　㈢起訴書雖漏未論及毒品危害防制條例第9條第3項之罪名，惟
    因基本社會事實同一，且本院審理時告知此部分犯罪事實及
    罪名（見本院卷第88、139至140頁），無礙於被告防禦權之
    行使，爰依法變更起訴法條。
　㈣被告所犯如附表編號1至6所示之販賣第三級毒品而混合二種
    以上之毒品罪，行為時間不同、犯意各別，行為互殊，自應
    分論併罰。至被告辯護人雖主張被告本案各次犯行，應有集
    合犯適用等語，惟被告各次犯行，雖有部分犯行之交易對象
    同一，惟觀諸各次交易，時間、地點、交易內容均明確可分
    ，可知被告各次販賣行為均具有相當獨立性，且立法者亦未
    預定販賣毒品罪之本質具有數個同種類行為反覆實行之性質
    ，是被告各次犯行不符合集合犯之要件，辯護意旨前揭所辯
    ，尚無足取。
四、刑之加重、減輕
　㈠被告所犯如附表編號1至6所示之各次販賣第三級毒品而混合
    二種以上之毒品罪，本身並無法定刑，其刑各應以毒品危害
    防制條例第4條第3項之法定刑為基礎，再依同條例第9條第3
    項規定，分別加重其刑。
　㈡被告辯護人為被告聲請就附表編號5至6所示部分，有無因被
    告供述而查獲上游一節為調查，然經本院向花蓮縣警察局函
    查，結果為迄今尚未查獲其上游等情，有花蓮縣警察局111
    年10月31日花警刑字第1110054403號函在卷可查（見本院卷
    第121頁），是本案附表編號5至6部分，尚未因被告之供述
    而查獲其毒品上游，自無毒品危害防制條例第17條第1項減
    輕其刑規定之適用。
　㈢按同毒品危害防制條例第17條第2項規定：「犯第4條至第8條
    之罪於偵查及歷次審判中均自白者，減輕其刑」，未將屬獨
    立罪名之同條例第9條第3項之罪列入，若拘泥於所謂獨立罪
    名及法條文義，認為行為人自白犯該獨立罪名之罪，不能適
    用上開減輕其刑規定，豈為事理之平，故應視就其所犯同條
    例第4條至第8條之罪有無自白而定(最高法院111年度台上字
    第1154號判決意旨參照)。查被告就本案販賣毒品咖啡包犯
    行，於偵查、本院準備程序及審理時均自白犯罪(見警一卷
    第27至40頁，偵二卷第9至16頁，本院卷第27、89、140頁
　　頁)，揆諸上開說明，應認被告所為自白合於毒品危害防制
    條例第17條第2項規定，爰依法減輕其刑。
　㈣犯罪之情狀顯可憫恕，認科以最低度刑仍嫌過重者，得酌量
    減輕其刑，刑法第59條定有明文。該條所規定之酌量減輕其
    刑，係裁判上之減輕，必以犯罪之情狀可憫恕，認為宣告法
    定最低度之刑猶嫌過重者，始有其適用。如別有法定減輕之
    事由，應先依法定減輕事由減輕其刑後，科以最低刑度，猶
    嫌過重時，始得為之。客觀之犯行與其主觀之惡性二者加以
    考量其情狀，是否有可憫恕之處，適用刑法第59條之規定酌
    量減輕其刑，期使個案裁判之量刑，能斟酌至當，符合罪刑
    相當原則及比例、平等原則。又販賣毒品之人，其原因動機
    各人不一，犯罪情節未必盡同，或有大盤毒梟者，亦有中、
    小盤之分，其販賣行為所造成危害社會之程度自屬有異，是
    自應觀察所涉個案情節，妥適判斷是否有宣告法定最低度之
    刑猶嫌過重者之情。查被告所為如附表編號1至6所示各該販
    賣第三級毒品而混合二種以上之毒品犯行固有未當，惟其於
    本案犯行前未有何毒品犯罪相關之前科紀錄，有臺灣高等法
    院被告前案紀錄表（見本院卷第15至16頁）在卷可考，再其
    於本案販賣毒品之對象僅3人，人數尚非眾多，而各次販賣
    之混合第三級毒品咖啡包數量非鉅，第三級毒品純度及金額
    尚微，各該犯行復集中於110年3月21日至同年4月1日所為，
    犯罪時間非長，顯非販賣毒品之大、中盤毒販可比擬，被告
    之惡性或犯罪情節尚屬輕微，故具其體犯罪情節及主觀惡性
    ，而其所犯販賣第三級毒品而混合二種以上之毒品罪，縱依
    毒品危害防制條例第17條第2項規定減輕其刑，所得量處最
    低度刑予以比例權衡後，仍認有情輕法重，於客觀上足以引
    起一般人之同情，按上說明，為期符合罪刑相當及刑罰公平
    比例原則，爰均依刑法第59條規定遞減其刑。
　㈤被告就附表編號1至6所示犯行，均有如上認定之加重及二種
    減輕事由，爰依刑法第70條、第71條規定，先加重後減輕之
    。
五、刑之酌科
    爰以行為人責任為基礎，被告販賣第三級毒品而混合二種以
    上之毒品犯行，不僅增加第三級毒品在社會流通之危險性，
    更透過重新包裝混合成新興毒品並降低售價之方式，增加毒
    品之可近性，不僅恐令施用毒品之既有人口繼續沉迷於毒癮
    外，更擴增毒品潛在之施用人口，輕則戕害個人身心，重則
    因缺錢購毒而引發各種犯罪，對社會秩序危害非輕，所為應
    予非難；又被告前雖有因共同販賣第三級毒品而混合二種以
    上之毒品未遂犯行，經臺灣宜蘭地方法院以110年度軍原訴
    字第1號判決判處有期徒刑2年，緩刑5年，緩刑期間付保護
    管束，並應向指定機構提供100小時之義務勞務確定，有前
    引之被告另案紀錄表在卷可查，然另案犯行係發生於本案犯
    行之後，是本案犯行僅係初犯，且被告前未有毒品相關前科
    ，已如前述，素行尚稱良好，犯後復坦承犯行，態度尚可，
    再參以被告販賣本案毒品咖啡包之對象僅3人、販賣數量共1
    1包、均係由購毒者主動要求購買之販賣情節等情，可認其
    毒品在外流通之數非鉅，被告所為之惡性與情節均與販毒毒
    梟，大量販賣之情形有別，兼衡其於本院審理中自陳之教育
    程度、工作、月收入、結婚及經濟狀況等一切情狀（見本院
    卷第149頁），分別量處如主文所示之刑。又適用刑法第59
    條酌量減輕其刑時，並不排除同法第57條所列舉10款事由之
    審酌（最高法院106年度台上字第4080號判決意旨參照），
    附此敘明。另本院考量被告上開犯行，時間相近、所侵害之
    法益種類相同，數罪對法益侵害之加重效應等因素，併依刑
    法第51條第5款規定，定其應執行之刑如主文所示。
六、沒收
　㈠被告就附表編號1、3至6所示之五次販賣第三級毒品而混合二
    種以上之毒品犯行，分別向購毒者取得如附表各該編號「交
    易金額」欄所示之價金，均屬被告於各該犯行所取得之犯罪
    所得，且未據扣案，爰依刑法第38條之1第1項前段、第3項
    之規定，分別於被告各罪之主文項下宣告沒收，於全部或一
    部不能沒收或不宜執行沒收時，追徵其價額。至附表編號2
    所示被告販賣毒品咖啡包3包予石志豪之犯行部分，因被告
    於本院審理中供陳：附表編號2所示販賣毒品咖啡包予石志
    豪之犯行，交易價金900元沒有收到，石志豪欠我的900元亦
    尚未償還等語（見本院卷第147頁），被告就此部分犯行未
    有所得，是不予宣告沒收、追徵。
　㈡本案扣案之毒品咖啡包殘渣袋12個，據被告於本院審理時之
    供稱，此等物品皆為其所施用毒品所剩者，而與本案犯行無
    關（見本院卷第145頁），均不予宣告沒收。
　㈢至扣案之大麻研磨器1個，為被告所有，然與本案無關（見本
    院卷第145至146頁），亦非專供製造、施用毒品之物，爰不
    予宣告沒收。又扣案之手機3支，雖為被告所有，然與本案
    無關，亦不予宣告沒收。然被告為本案犯行所使用之手機1
    支，業已於另案扣押並宣告沒收（見偵二卷第76頁），爰不
    再諭知沒收。
據上論斷，應依刑事訴訟法第299條第1項前段、第300條，判決
如主文。
本案經檢察官卓浚民提起公訴，檢察官曹智恒到庭執行職務。
中　　華　　民　　國　　111 　年　　11　　月　　30　　日
                  刑事第三庭  審判長法  官  吳明駿
                                    法  官  林敬展
                                    法  官  李珮綾

附表： 
編號 購毒者 交易時間 （民國） 交易方式、數量、金額 （新臺幣）        主文欄 備註 1 石志豪  110年3月26日22至23時許 石志豪於110年3月26日22時許前，以通訊軟體MESSENGER與田謦暘聯繫欲購買毒品後，前往花蓮縣花蓮市某市區，田謦暘旋於左列時間交付混合第三級毒品咖啡包1包予石志豪，並收取500元完成交易。 田謦暘犯販賣第三級毒品而混合二種以上之毒品罪，處有期徒刑二年。未扣案之犯罪所得新臺幣五百元沒收，於全部或一部不能沒收或不宜執行沒收時，追徵其價額。 起訴書附表編號1 2 石志豪  110年4月1日4至5時許  石志豪於110年4月1日4時許前，以通訊軟體MESSENGER與田謦暘聯繫欲購買毒品後，前往花蓮縣花蓮市某市區，田謦暘旋於左列時間，以共計900元之價格，販賣混合第三級毒品咖啡包3包予石志豪，交付上開毒品咖啡包3包而完成交易，然尚未收取價金，約定由石志豪積欠著。 田謦暘犯販賣第三級毒品而混合二種以上之毒品罪，處有期徒刑二年二月。  起訴書附表編號2 3 林依婷 110年3月27日1至2時許 林依婷於110年3月27日1時許前，以通訊軟體LINE與田謦暘聯繫欲購買毒品後，前往位於花蓮縣○○市○○○路00號1樓京華城酒店門口，田謦暘旋於左列時間交付混合第三級毒品咖啡包2包予林依婷，並收取1,000元完成交易。 田謦暘犯販賣第三級毒品而混合二種以上之毒品罪，處有期徒刑二年二月。未扣案之犯罪所得新臺幣一千元沒收，於全部或一部不能沒收或不宜執行沒收時，追徵其價額。 起訴書附表編號3 4 林依婷  110年3月27日4至5時許 林依婷於110年3月27日4時許前，以通訊軟體LINE與田謦暘聯繫欲購買毒品後，前往位於花蓮縣○○市○○路00號1樓閣樓酒吧門口，田謦暘旋於左列時間交付混合第三級毒品咖啡包2包予林依婷，並收取1,000元完成交易。 田謦暘犯販賣第三級毒品而混合二種以上之毒品罪，處有期徒刑二年二月。未扣案之犯罪所得新臺幣一千元沒收，於全部或一部不能沒收或不宜執行沒收時，追徵其價額。 起訴書附表編號4 5 李松茂  110年3月21日5至6時許 李松茂於110年3月21日5時許前，以通訊軟體微信與田謦暘聯繫欲購買毒品後，前往位於花蓮縣○○市○○路000號寶雅生活館門口，田謦暘旋於左列時間交付混合第三級毒品咖啡包2包予彭子益，並收取900元完成交易。 田謦暘犯販賣第三級毒品而混合二種以上之毒品罪，處有期徒刑二年二月。未扣案之犯罪所得新臺幣九百元沒收，於全部或一部不能沒收或不宜執行沒收時，追徵其價額。 起訴書附表編號5 6 李松茂 110年3月22日0至1時許 李松茂於110年3月22日0時許前，以通訊軟體微信與田謦暘聯繫欲購買毒品後，遂於花蓮縣○○市○○街000巷00號李松茂當時之租屋處前，由田謦暘於左列時間交付混合第三級毒品咖啡包1包予李松茂，並收取500元完成交易。  田謦暘犯販賣第三級毒品而混合二種以上之毒品罪，處有期徒刑二年。未扣案之犯罪所得新臺幣五百元沒收，於全部或一部不能沒收或不宜執行沒收時，追徵其價額。 起訴書附表編號6 

以上正本證明與原本無異。
如不服本判決應於收受送達後20日內向本院提出上訴書狀，並應
敘述具體理由。其未敘述上訴理由者，應於上訴期間屆滿後20日
內向本院補提理由書(均須按他造當事人之人數附繕本)「切勿逕
送上級法院」。
辯護人依據刑事訴訟法第346條、公設辯護人條例第17條及律師
法第32 條第2項、第36條等規定之意旨，尚負有提供法律知識、
協助被告之義務（含得為被告之利益提起上訴，但不得與被告明
示之意思相反）。
因疫情而遲誤不變期間，得向法院聲請回復原狀。
中　　華　　民　　國　　111 　年　　12　　月　　1 　　日

                                    書記官  陳俞汝

附錄本案論罪科刑法條：
毒品危害防制條例第4條第3項
製造、運輸、販賣第三級毒品者，處7年以上有期徒刑，得併科
新臺幣1千萬元以下罰金。

毒品危害防制條例第9條第3項
犯前五條之罪而混合二種以上之毒品者，適用其中最高級別毒品
之法定刑，並加重其刑至二分之一。